臺灣桃園地方法院民事判決　　　　　　　　　　　　　九十年度重訴字第二四八號
　　原　　　告　桃園縣平鎮市農會
　　法定代理人　丁○○
　　訴訟代理人　陳萬發律師
　　被　　　告　甲○○兼丙○.
　　　　　　　　乙○○兼丙○.
　　　　　　　　宋曜羽原名宋.
　　右　二　人
　　訴訟代理人　廖克明律師
　　右　二　人
　　複 代理 人　林煌彬
　　被　　　告　己○○
　　　　　　　　戊○○○
　　右　五　人
　　訴訟代理人　蔡宏修律師
　　被　　　告　宋美萱原名宋.
右當事人間請求損害賠償事件，於民國九十三年十二月九日言詞辯論終結，本院判決
如左：
    主    文
被告甲○○應給付原告新臺幣壹仟肆佰陸拾肆萬貳仟玖佰元，及自民國九十年六月九
日起至清償日止按年息百分之五計算之利息。
原告其餘之訴駁回。
訴訟費用由被告甲○○負擔十分之四；餘由原告負擔。
本判決原告勝訴部分於原告以新臺幣伍佰萬元或等值之合作金庫銀行無記名可轉讓定
期存單為被告甲○○供擔保後，得假執行。但被告甲○○以新臺幣壹仟肆佰陸拾肆萬
貳仟玖佰元為原告預供擔保，得免為假執行。
原告其餘假執行之聲請駁回。
    事    實
壹、原告方面：
一、聲明：
  (一)被告應連帶給付原告新臺幣（下同）四千六百六十三萬七千五百元，及自起訴狀
　  繕本送達之翌日起至清償日止按年息百分之五計算之利息。
  (二)原告願以現金或等值之合作金庫銀行無記名可轉讓定期存單供擔保，請准宣告假
    執行。
二、陳述：
　(一)緣被告甲○○於民國八十二年間受聘任為原告桃園縣平鎮市農會之總幹事，其違
    背職務以背信之方式，使原告分別撥貸三千萬元借予訴外人李其住、李淑娟，而
    僅由訴外人陳阿寶提供六十餘筆屬山坡地保育區土地作為抵押物，惟李其住及李
    淑娟二人僅繳交利息四期，至八十二年十月十四日之後即故意拒不繳付本息，結
    算至九十三年十一月十五日，原告所受之損害共達一億三千九百五十萬二千五百
    九十六元而無法收回。而被告丙○○○（嗣更名為宋黃嬿甄，已於九十一年十二
    月二十三日歿）、乙○○、宋曜羽（原名宋慧玲）、己○○、戊○○○等五人均
    係被告甲○○違背職務犯上開背信罪時之保證人，並親自簽名對保，依農會保證
    規約第四條規定之規定，渠等對於被告甲○○之前揭違法行為所致原告之損失，
    因原告已無法對被告甲○○求償，故被告丙○○○、乙○○、宋曜羽、己○○、
    戊○○○依法應負連帶損害賠償責任，而丙○○○嗣於訴訟繫屬後死亡，被告甲○○、乙○○、宋曜羽、宋美萱為其繼承人，自應依法繼承丙○○○之保證債務
    ，爰依農會法第三十二條、民法第五百四十四條及第一百八十四條之規定，提起
    本件訴訟。
  (二)原告之損害賠償請求權並未罹於時效：
    本件當刑事第一審判決被告甲○○無罪時，原告仍無從知悉被告甲○○之行為為
    侵權行為，直到被告甲○○經第二審臺灣高等法院判決有罪並經媒體披露後，原
    告才知其行為為侵權並提起本訴，原告請求並未罹於時效。再者，被告甲○○係
    原告所聘僱之總幹事，其與原告間為委任關係並受有報酬，竟於八十二年間，違
    背受任人之注意義務，使原告受有損害，原告尚得行使農會法第三十二條、農會
    人事管理辦法第四十八條、民法五百四十四條委任關係之損害賠償請求權，則原
    告之損害賠償請求權並未罹於時效。
  (三)被告丙○○○、乙○○、宋曜羽、己○○、戊○○○等五人均係被告甲○○之保
    證人，渠等與原告間，對於甲○○擔任總幹事之職務，以契約明文約定願為保證
    之契約關係：
    1.依「台灣省桃園縣平鎮市農會員工保證書」內兩造簽立之「農會保證規約」第
      一條之規定，親屬為當然保證人，另外再找非親屬之保證人。本件被告甲○○
      之親屬即為丙○○○、乙○○、宋曜羽等三人乃屬一定必須具保之人，於被告
      甲○○任職期間均需擔任保證人而不得更換，無須逐年對保，其因同意擔任保
      證人而蓋印為憑（蓋印乃承諾具保），應認定其三人係被告甲○○之保證人。
      至於另二位由被告甲○○自覓之保證人己○○、戊○○○，依農會保證規約第
      五條之約定，逐年對保以示其二人仍願具保，此即何以保證書上僅有被告己○○、戊○○○二人逐年對保之由來。
    2.被告雖抗辯人事保證不得逾三年云云，然被告甲○○於八十二年受聘擔任原告
      總幹事，其侵權行為（背信犯行）之撥款日為八十二年七月十四日，斯時並無
      逾越其餘被告擔任保證人之三年期間。又依修正之民法債篇施行法第三十五條
      係排除溯及適用，本件屬八十二年之人事保證，並不能適用新法。
　(四)本件原告已無法自其他方式受償：
    1.本件貸款所設定抵押權之土地，位於苗栗縣境山區之偏遠位置，曾經新竹地方
      法院民事執行處九拍底價七千四百餘萬仍無人應買，顯然該不動產之價格會更
      低，原告因被告甲○○之背信行為損失本金六千萬元及利息、違約金等受損額
      ，顯大於系爭抵押不動產之價格，原告已無法自系爭貸款所設定抵押權之土地
      受償。
    2.依民法第七五六條之二第一項之規定，原告對被告甲○○所有之不動產均已聲
      請強制執行，然被告甲○○所有之不動產均設有高額抵押債務，債務均超出法
      院拍賣之底價，迄今原告均未獲分文（被告亦自承原告分文未償），故原告已
      極盡其他方法請求仍未獲清償。
三、證據：提出借據影本二紙、臺灣高等法院八十九年上易字第六八七號刑事判決書
    影本、農會法影本、農會人事管理辦法影本、被告之保證書影本、損害額明細表
    、系爭土地公告地價明細表、本院民事執行處通知函影本、臺灣高等法院判決影
    本各乙份為證。
貳、被告方面：
一、聲明：
   (一)原告之訴及假執行之聲請均駁回。
   (三)如受不利之判決，願供擔保請准宣告免為假執行。
二、陳述：
   (一)本件係由訴外人李其住及李淑娟向原告申請共六千萬之貸款，並提供六十五筆
     土地以供抵押，當時原告農會總幹事即被告甲○○依原告農會承辦人員相繼批
     准後，改送原告農會理事會審查，最後理事會全體理事決議核准，始完成放款
     手續，可見被告甲○○處理系爭申貸案並無最後決定之權限，且並無疏失可言
     。系爭申貸案有訴外人陳阿寶提供土地設定抵押權，系爭土地於八十二年間曾
     因借款人李其住及李淑娟因另案積欠桃園縣蘆竹鄉農會款項，經該農會申請臺
     灣新竹地方法院民事執行處強制執行上開土地，依照臺灣新竹地方法院當時鑑
     定之最低價格為四億三千五百二十一萬四千元，遠高於本件之貸款金額，足見
     被告甲○○並無違背職務之犯行，且對原告並無損害可言。本件原告既無法證
     明因被告甲○○之行為而受有損害，丙○○○、乙○○、宋曜羽、己○○、戊○○○等五人之保證債務即無由發生，自無須負連帶損害賠償之責。
   (二)本件侵權行為在八十二年即已發生，臺灣桃園地方法院檢察署亦於八十五年間
     將甲○○提起公訴，原告早於八十二年間即已知有損害及賠償義務人，惟至九
     十年始提出本訴，其損害賠償請求權已逾二年之請求權時效，被告甲○○爰主
     張時效抗辯拒絕給付。
   (三)本件丙○○○、乙○○、宋曜羽並非被告甲○○之保證人，又原告對保證人之
     請求權已罹於時效，且逾人事保證之三年期限：
     1.農會保證規約之性質僅屬農會之內規，並無對外強制之約束力。又據原告所
       提出之「臺灣省桃園縣平鎮市農會員工保證書」內容觀之，其保證人欄內並
       未記載丙○○○、乙○○及宋曜羽等三人，且其三人亦未曾對保及提供相關
       財產資料供原告查核，其三人之名字僅出現在「具保親屬」欄內，該欄不過
       是僱佣機關為明瞭被保人之家庭狀況所要求之記載，僅表示其為被告甲○○
       之親屬，若是保證人，原告應會請被告三人逐年對保，故依一般人事保證契
       約之慣例，不能將丙○○○、乙○○及宋曜羽等三人視為保證人。
     2.縱認丙○○○、乙○○及宋曜羽與被告己○○、戊○○○均為本件保證契約
       之保證人，惟本件侵權行為在八十二年即已發生，臺灣桃園地方法院檢察署
       亦於八十五年間將甲○○提起公訴，原告當時默不作聲，卻於罹於二年之時
       效後，才突對被告甲○○及保證人請求侵權行為之損害賠償責任。復查保證
       債務具有從屬性，原告對主債務人即被告甲○○之債務已罹於時效已如前述
       ，則其餘被告自亦不必負擔保證責任（見本院卷第八十五頁至第八十七頁、
       九十三年十二月九日言詞辯論狀）。
     3.依現行民法第七百五十六條之三之規定，及民法債編施行法第三十五條規定
       ，丙○○○、乙○○、宋曜羽、己○○、戊○○○五人之人事保證期限早逾
       三年，自不負人事保證之連帶賠償責任。
   (四)依民法第七百五十六條之二第一項規定：人事保證保證人，以僱用人不能依他
     項方法受賠償者為限，負其責任。系爭抵押土地迭經九次減價拍賣，底價尚值
     一億五千三百一十九萬六千元，超出原告所受損害額甚多，原告並無不能以他
     項方法受賠償之情狀。
三、證據：提出平鎮市農會員工保證書影本、監察院調查報告影本、對保經過單影本
    、非常上訴書影本各一件為證；並聲請傳訊證人林榮芳、劉玉紅、詹光農、胡榮
    輝。
、本院依職權調閱臺灣高等法院九十二年度上更（一）字第八四一號刑事卷宗全卷
　　（含偵查卷）。
    理　　由
壹、程序方面：
一、本件被告宋美萱經合法通知，未於言詞辯論期日到場，核無民事訴訟法第三百八
　  十六條所列各款情形，爰依原告之聲請，由其一造辯論而為判決。
二、本件被告丙○○○於訴訟繫屬中之九十一年十二月二十三日死亡，被告甲○○、
    乙○○、宋曜羽、宋美萱為其繼承人，有被告提出之
    甲○○、乙○○、宋曜羽、宋美萱依民事訴訟法第一百六十八條、第一百七十五
    條第一項規定，具狀聲明承受訴訟，於法尚無不合，應予准許。
三、按訴狀送達後，原告不得將原訴變更或追加他訴，但請求之基礎事實同一者，不
    在此限；被告於訴之變更追加無異議，而為本案之言詞辯論者，視為同意變更或
    追加，民事訴訟法第二百五十五條第一項第二款、第二項分別定有明文。本件原
    告起訴時原依侵權行為及農會法第三十二條之法律關係請求，嗣於訴訟繫屬中之
    九十年十月十九日言詞辯論期日追加民法第五百四十四條之委任關係為訴訟標的
    ，原告所為固屬訴之追加，然究其追加之訴訟標的所據以請求法院判決之基礎事
    實係屬同一，且被告對其訴之變更追加並無異議，而為本案之言詞辯論，視為同
    意追加，是本件原告為訴之追加應予准許，併此敘明。
貳、實體方面：
一、原告起訴主張被告甲○○於任職原告農會總幹事期間，違背職務以背信之方式，
    使原告分別撥貸三千萬元借予訴外人李其住、李淑娟，而僅由訴外人陳阿寶提供
    六十餘筆屬山坡地保育區土地作為抵押物，惟李其住及李淑娟二人僅繳交利息四
    期，至八十二年十月十四日之後即故意拒不繳付本息，結算至九十三年十一月十
    五日，原告所受之損害共達一億三千九百五十萬二千五百九十六元而無法收回。
    而丙○○○、乙○○、宋曜羽、己○○、戊○○○等五人均係被告甲○○之保證
    人，爰依農會法第三十二條、農會人事辦法第四十八條、民法第五百四十四條及
    第一百八十四條之規定，請求被告連帶給付如其聲明所示之金額。被告甲○○則
    以：其並未有違背職務之背信行為、原告亦未受損害，並主張時效抗辯；其餘被
    告則以：丙○○○、乙○○、宋曜羽並非被告甲○○之保證人、原告對保證人之
    請求權已罹於時效、原告並無不能以他項方法受賠償之情狀（見本院卷第八十五
    頁至第八十七頁、九十三年十二月九日言詞辯論狀）等語，資為抗辯。
二、經查，被告甲○○係原告農會之前任總幹事，負責綜理督導該農會各項業務，其
    由訴外人李春雄於八十二年五月十二日、十一日分別將李春雄之姪李其住、李春
    雄之女李淑娟之
    市農會贊助會員資格，嗣再由李其住及李淑娟於八十二年六月十六日向該農會各
    申請三千萬元貸款，並由陳阿寶提供其所有坐落於苗栗縣三灣鄉○○○段六七一
    之四及南庄鄉○○段三一○等六十餘筆屬山坡地保育區之土地，作為抵押物向農
    會共貸款六千萬元，該農會職員游豐郡於勘查該等擔保土地後，認為與該農會辦
    理會員及同戶家屬貸款處理要點不符，乃於八十二年六月十七日簽以不宜受理為
    宜，祕書亦以債權不明，管理不易，不貸較妥簽呈總幹事甲○○，惟被告甲○○
    竟悍然不顧該等簽署意見，指示徵信人員林榮芳於徵信意見中稱債權確保安全後
    ，交由放款承辦人員劉玉紅辦理放款手續，層呈信用部主任詹光農祕書胡榮輝蓋
    章後於同年六月二十八日完成核准貸款手續，嗣於同年七月十四日撥款予李其住
    及李淑娟，惟李其住及李淑娟二人僅繳交利息至八十二年十月十四日止共四期，
    其後即未再交付利息，致生損害於原告財產之事實，業據本院依職權調閱臺灣高
    等法院九十二年度上更（一）字第八四一號刑事卷宗全卷（含偵查卷）核閱無訛
    ，被告甲○○雖辯稱伊無背信之行為、原告亦未受損云云，惟查：
  (一)李其住、李淑娟係經由被告甲○○之協助，而分別將
    及甲○○妹婿住處，藉以
    會員之資格，足見本件貸款案為被告甲○○所主導。
  (二)按凡中華民國國民，年滿二十歲，居住農會組織區域內，得加入農會為個人贊助
    會員，農會法第十三條第一項定有明文。又依平鎮市農會辦理會員及同戶家屬貸
    款處理要點（下稱貸款要點）關於向該農會申請貸款應具備條件載明「須加入本
    會為會員或為會員同戶之家屬」。李其住、李淑娟二人於八十二年六月十六日填
    具借款申請書向原告申辦貸款，隨即於同年六月二十八日完成核准貸款手續，嗣
    於同年七月十四日即撥款予其二人，然李其住、李淑娟卻遲至同年七月十四日始
    向平鎮市農會申請入會，並於同年七月十七日經平鎮市農會第十二屆第二次理事
    會審查通過為贊助會員，易言之，原告撥款時，李其住及李淑娟並未具農會贊助
    會員資格。關於此點，被告甲○○於偵查及前開刑事案件審理中業已坦承知情，
    參以證人廖錦億證稱：須在會員審查通過，才可撥款，足證被告甲○○明知李其
    反該貸款要點之規定。
  (三)被告雖辯稱其放貸金額係依前開貸款要點第四點調查核估之Ｂ點而謂其貸款額度
    不超過七十九年七月一日土地公告現值加四成云云，惟查該貸放乘數係適用於借
    款用途屬「建造及購買住宅或企業用建築放款」及「建造高爾夫球場放款者」，
    本件貸款案之借款用途依李其住、李淑娟填具之借款申請書所載，係用以「作生
    意週轉金」之用，並非用以建造及購買住宅或企業用建築放款及建造高爾夫球場
    ，是應無該貸款要點第四點調查核估之Ｂ點有關放款乘數之適用。本件貸款案應
    依前揭貸款要點第四點調查核估之第２點關於土地（含田、旱、林等地目）之調
    查核估，係以（土地面積×公告現值）＋視地段繁榮情形、交通方便程度及時價
    加成貸款。而查，本件擔保品之編定使用種類為「山坡地保育區農牧用地」，需
    待開發始有地段繁榮可言；另依斯時任職於原告信用部之職員游豐郡針對系爭擔
    保品所作分析意見乃「按地籍圖分析，該申貸地呈散狀分佈並非連貫一體」、「
    不宜受理貸款」；且系爭擔保品多為山坡地，地目多為「林」、「田」，衡諸常
    情，地目為「田」之土地，於實行抵押權時經常因應買人資格之限制而減損擔保
    品之交換價值，並影響系爭債權之求償之情，亦為眾所週知之事實，是本件貸款
    案應至多僅可在土地面積乘以公告現值之價值範圍內核貸，始符合原告之利益。
    惟查，本件系爭貸款擔保之土地於八十二年核貸當時之公告現值總值（即公告現
    值乘以土地面積）僅為四千五百三十五萬七千一百元之事實，為被告所自認（見
    被告九十三年十二月九日言詞辯論狀第四頁），然被告卻貸予李其住、李淑娟二
    人共六千萬元，顯然至少已超貸一千四百六十四萬二千九百元（00000000-00000
    000=00000000）。
  (四)被告甲○○明知李其住、李淑娟二人未具農會贊助會員資格卻仍核准貸款並予撥
    款已違反該貸款要點在先；其次，其對該二人之信用及事業收入未作充分了解，
    亦不採納信用部職員游豐郡針對系爭擔保品所作「不宜受理貸款」之意見，竟超
    貸如上之金額，顯然已違背其善良管理人義務。雖前開擔保品於事後經臺灣新竹
    地方法院以八十二年度執字第三一三九號強制執行事件與其他債權人所查封之陳
    阿寶與李春雄之土地合併拍賣、分別出價，所定之第一次拍賣價額合計為九億一
    千一百七十一萬四千元，其中本件貸款之土地第一次拍賣最低價額合計為四億三
    千五百二十一萬四千元，然法院拍賣前囑託鑑價機關所為之鑑價，此僅為拍賣前
    應踐行之程序而已，其所為之鑑價於標的物拍賣時，通常無法以該價賣出，且鑑
    價機關往往以土地公告現值為基礎乘以兩倍或三倍為鑑價之結果函覆法院，而法
    院亦僅依該鑑價斟酌以定該拍賣不動產之底價，而實際拍定之價額大多遠低於鑑
    價之金額，此為強制執行實務上所常見。本件系爭抵押擔保品前後歷經八次流標
    ，迨八十五年八月六日第九次拍賣價額合計僅餘七千四百六十二萬八千元，如以
    本件約定利率年息百分之十點二五計算，每月利息約為五十一萬元，若有數期利
    息不付，本金加上利息早逾原告依拍賣系爭抵押物所能獲償之金額（結算至九十
    三年十二月八日止，李其柱、李淑娟二人所積欠之本金、利息各計為五千九百四
    十五萬五千二百四十八元，二人共計一億一千八百九十一萬零四百九十六元，此
    金額尚不包括違約金，此有系爭貸款之欠款明細表附卷可憑）。況金融機構放貸
    於人，其目的係在收取利息，滋生利潤，並非以現金交換抵押品而予以拍賣取償
    ；又斟諸本件借款人僅繳付四期利息，即未繼續繳納利息，益證其二人不具償債
    之能力，被告未充分徵信亦未採納徵信人員之意見，違背善良管理人之義務，超
    貸予李其柱、李淑娟二人，已致生重大損害於原告之財產。
  (五)綜上，被告甲○○違背其受原告委任擔任總幹事之善良管理人義務，非法超貸予
    李其住、李淑娟二人，不法侵害原告之財產，造成原告損害至鉅之情堪以認定。
三、按因故意或過失，不法侵害他人之權利者，負損害賠償責任；受任人因處理委任
    事務有過失，或因逾越權限之行為所生之損害，對於委任人應負賠償之責，民法
    第一百八十四條第一項前段、第五百四十四條分別定有明文。又農會總幹事執行
    任務，如有違反法令、章程，致損害農會時，應負賠償責任，本件被告甲○○為
    背信行為時之農會法第三十二條亦定有明文。本件被告甲○○擔任原告之總幹事
    ，其職責依農會法第三十一條之規定，係秉承理事會決議執行任務向理事會負責
    ，故其職務係以處理事務為目的，至其處理事務給付勞務，僅為手段，非為目的
    且其事務之處理具有獨立之裁量權，並須秉其知識、技能、經驗忠誠地執行任務
    ，與僱傭係以給付勞務為契約之目的，受僱人服勞務，須絕對聽從僱用人之指示
    ，無任何裁量餘地並不相同，故本件被告甲○○與原告間之法律關係，係屬委任
    關係。被告甲○○雖以原告早於八十二年間即已知有損害及賠償義務人，惟遲至
    九十年始提起本訴，已逾二年之請求權時效，而主張時效抗辯拒絕給付云云。惟
    查，原告對被告甲○○之侵權行為請求權雖已罹於二年之時效，然本件原告所主
    張之請求權尚包括農會法第三十二條、民法第五百四十四條，前開請求權與侵權
    行為請求權係屬競合關係，原告非不得擇一行使之。而前開農會法第三十二條及
    民法第五百四十四條債務不履行之損害賠償請求權，法律並未明文規定其請求權
    時效，應適用民法第一百二十五條一般請求權十五年時效之規定。本件被告之背
    信行為發生於八十二年六月間，迄原告於九十年五月十七日提起本件民事訴訟尚
    未逾十五年之請求權時效期間，則被告甲○○自不得主張時效抗辯而拒絕賠償原
    告所受之損害。
四、本件授信案縱認可予貸款，亦應依前揭貸款要點第四點調查核估之第２點之規定
    予以核貸放款金額，而本件被告對李其住、李淑娟二人之授信，至少已超貸一千
    四百六十四萬二千九百元之情，已如前述，前開超貸之一千四百六十四萬二千九
    百元應認即為原告因被告甲○○之背信行為所受的損害。被告甲○○應負之損害
    賠償責任，應係其違背善良管理人義務而超貸予李其住、李淑娟之部分，至李其
    而生，與被告甲○○之背信超貸行為無關（最高法院八十八年度台上字第二六三
    一號判決參照）。綜上，原告請求被告甲○○給付一千四百六十四萬二千九百元
    ，及自起訴狀繕本送達被告之翌日（九十年六月九日）起，至清償日止按年息百
    分之五計算之利息，為有理由，應予准許。逾此部分之請求，乃無理由，應予駁
    回。
五、查丙○○○、乙○○、宋曜羽均蓋章於台灣省桃園縣平鎮市農會員工保證書之「
    具保親屬」欄內，被告訴訟代理人亦不爭執該蓋章之真正（見本院卷第一七０頁
    ），被告雖辯稱丙○○○、乙○○、宋曜羽並非被告甲○○之保證人，其三人之
    名字所出現之「具保親屬」欄，不過是僱佣機關為明瞭被保人之家庭狀況所要求
    之記載云云。惟依台灣省桃園縣平鎮市農會員工保證書所附農會保證規約第一條
    之規定：「被保人除應覓具經本會認可具有相當財產及信用之保證人二人外，並
    由其親屬『具保』」，則依前開規定並探求契約雙方當事人之真意可知，前開保
    證書上之「具保親屬」亦係承諾擔任被保人甲○○之保證人之意，否則若謂「具
    保親屬」僅係被保人之親屬，不生保證之效力，則前開保證書之「具保親屬」欄
    將毫無意義，又何須該些親屬在該欄內簽章？故被告甲○○、乙○○、宋曜羽、
    宋美萱所辯，顯無足採。
六、按民法債編於八十八年四月二十一日修正公布時，就人事保證之法律關係新增第
    二十四節之一人事保證一節加以規範，並於民法債編施行法第三十六條第二項規
    定：前揭新增之規定自八十九年五月五日施行。另民法債編修正施行前發生之債
    ，除民法債編施行法另有特別規定外，對於修正施行前發生者，不適用修正施行
    後之規定，民法債編施行法第一條後段定有明文。而前揭新增之人事保證規定於
    民法債編施行法第三十五條規定：「新增第二十四節之一之規定，除第七百五十
    六條之二第二項外，於民法債編修正施行前成立之人事保證，亦適用之。」。準
    此，除民法第七百五十六條之二第二項規定因無溯及既往之規定，不適用於修正
    施行前已發生之人事保證外，其餘有關人事保證之新增規定，於民法債編修正施
    行前成立之人事保證，亦均適用。而前開章節所適用之人事保證，民法第七百五
    十六條之一雖規定：「稱人事保證者，謂當事人約定一方於他方之受僱人將來因
    職務上之行為而應對他方為損害賠償時，由其代負賠賠償責任之契約」，惟依該
    條之立法理由意旨，本條稱受僱人者，非僅限於僱傭契約所稱之受僱人，凡客觀
    上被他人使用給付勞務而受監督者均屬之，是本件被告甲○○為原告給付勞務受
    原告理事會之監督，即應適用前開民法新增之第二十四節之一人事保證章節之規
    定。
七、查本件被告甲○○於八十二年三月五日受聘擔任原告總幹事，丙○○○、乙○○
    、宋曜羽、己○○、戊○○○等人亦均於八十二年三月間在甲○○之員工保證書
    上簽章擔任保證人，而被告甲○○之背信犯行即系爭貸款撥款日為八十二年七月
    十四日，斯時丙○○○、乙○○、宋曜羽、己○○、戊○○○擔任甲○○之保證
    人的時間，尚未滿一年，仍在該保證契約之有效期間內，是被告援引民法第七百
    五十六條之三第二項之規定，主張本件人事保證期限早逾三年，不須負人事保證
    之連帶賠償責任云云，尚屬無據。惟按民法第七百五十六條之八規定：「僱用人
    對保證人之請求權，因二年間不行使而消滅。」，此項規定依前揭說明，亦適用
    於修正施行前已發生之人事保證。本件原告對保證人之請求權依民法第一百二十
    八條前段之規定，應自請求權可行使時起算，本件被告甲○○之背信犯行發生於
    八十二年七月十四日，迄至本件原告九十年五月十七日對保證人起訴時，已逾七
    年，是原告對保證人之請求權業已罹於時效。原告雖辯稱本件當刑事第一審判決
    被告甲○○無罪時，原告仍無從知悉被告甲○○之行為為侵權行為，直到甲○○
    經第二審臺灣高等法院判決有罪並經媒體披露後，原告才知其行為為侵權並提起
    本訴云云。惟查，本件貸款人李其住及李淑娟二人僅繳交利息至八十二年十月十
    四日止（共四期），其後即未再繳納，已使原告產生六千萬元貸款本金及該貸款
    利息之鉅大損害，且被告甲○○之背信犯行於八十五年九月十六日即由法務部調
    查局桃園縣調站移送臺灣桃園地方法院檢察署偵辦，臺灣桃園地方法院檢察署檢
    察官亦於八十六年三月十八日將被告甲○○提起公訴，原告自不得諉為不知甲○○之背信行為，且原告並無不得對保證人行使請求權之情形，而損害賠償請求權
    之消滅時效，亦非須侵權行為人因侵權行為所構成之犯罪行為經法院判決有罪始
    行起算，是原告所辯洵不足採。本件原告對保證人丙○○○、乙○○、宋曜羽、
    己○○、戊○○○之請求權既已罹於時效，則被告乙○○、宋曜羽、宋美萱、己○○、戊○○○主張時效抗辯而拒絕清償即屬有理由。
八、從而，原告本於農會法第三十二條、民法第五百四十四條之規定，請求被告甲○○賠償一千四百六十四萬二千九百元，及自九十年六月九日起，至清償日止按年
    息百分之五計算之利息，為有理由，應予准許，逾此範圍之請求，乃無理由，應
    予駁回。另原告本於保證關係對被告乙○○、宋曜羽、宋美萱、己○○、戊○○○之請求為無理由，應予駁回。
九、本件事實已臻明確，兩造其餘之攻擊或防禦方法，及未經援用之證據，經本院斟
    酌後，認為與判決基礎之事實並無影響，均不足以影響本裁判之結果，自無庸一
    一詳予論駁之必要，併此敘明。
十、本件原告及被告甲○○均陳明願供擔保，請准宣告假執行及免為假執行，就原告
    勝訴部分，經審酌均無不合，爰分別酌定相當擔保金額，准許之，至原告敗訴部
    分，其假執行之聲請已失所附麗，併予駁回。
結論：本件原告之訴為一部有理由，一部無理由，依民事訴訟法第三百八十五條第一
項前段、第七十九條、第三百九十條第二項、第三百九十二條第二項，判決如主文。
中　　　華　　　民　　　國　　　九十三　　年　　　十二　　月　二十三　　日
                                臺灣桃園地方法院民事第一庭
　　　　　　　　　　　　　　　　　　　　法　　　官　林曉芳
右為正本係照原本作成
如對本判決上訴，須於判決送達後廿日內向本院提出上訴狀
中　　　華　　　民　　　國　　　九十三　　年　　　十二　　月　二十三　　日
　　　　　　　　　　　　　　　　　　　　書　記　官　陳玲莉
